最高法院民事判決　　　　　　九十六年度台上字第一五三八號
上　訴　人　中國信託商業銀行股份有限公司
法定代理人　己○○
訴訟代理人　丁俊文律師
被 上訴 人　甲○○
　　　　　　乙○○
　　　　　　丁○○（原名張宗枝）
　　　　　　丙○○
共　　　同
訴訟代理人　謝新平律師
被 上訴 人　戊○○（即黃戊○○）
上列當事人間分配表異議之訴事件，上訴人對於中華民國九十五
年五月三十日台灣高等法院第二審判決（九十五年度重上字第一
二六號），提起上訴，本院判決如下：
    主  文
原判決廢棄，發回台灣高等法院。
    理  由
本件上訴人之法定代理人已變更為己○○，茲據其聲明承受訴訟
，核無不合，合先敘明。
次查原審維持第一審所為上訴人敗訴之判決，駁回其上訴，並駁
回上訴人追加之訴，無非以：台灣板橋地方法院（下稱執行法院
）九十三年度執字第四一一九號強制執行事件（下稱系爭執行事
件），就被上訴人戊○○（下稱戊○○）所有坐落台北縣林口鄉
○○段四八九地號、四九二地號、四九三地號、五０五地號、五
０七地號（重劃前分別為南勢埔段南勢埔小段一四八地號、一五
０地號、一四九地號）等五筆土地拍賣所得價金作成分配表一、
二（下稱系爭分配表）；被上訴人甲○○、乙○○、丁○○、丙
○○等四人（下稱甲○○等四人）以台灣台北地方法院（下稱台
北地院）九十二年度促字第四四九九一號支付命令（下稱系爭支
付命令）所載債權，陳報新台幣（下同）二千二百四十八萬元本
息及十七萬九千八百四十元之執行費聲明參與分配。甲○○等四
人與戊○○間就系爭支付命令所載二千二百四十八萬元本息之債
權，已敘明係因戊○○自民國八十三年間起，即向伊等陸續借貸
款項，嗣至八十七年八月間，因週轉困難，無法清償，而將其所
有上開五０七地號（重劃前為南勢埔段南勢埔小段一四九地號）
土地應有部分五十四分之八（下稱系爭土地）售與伊等抵債，約
定價金一千二百三十五萬五千二百元，並簽訂買賣契約書，經雙
方會算，戊○○尚積欠伊等本息共計六百八十萬元，以之抵充買
賣價金之一部，即第一期款至第三期款，餘五百五十五萬五千二
百元其中四百四十四萬元則由伊等交付支票五張，保留尾款一百
十一萬五千二百元於移轉登記後三日內給付，並設定抵押權作為
買賣價金之擔保。因系爭土地經執行法院查封，無法辦理所有權
移轉登記，經伊等催告履行未果而解除買賣契約，依買賣契約第
八條第一項約定，戊○○應加倍返還已付價金一千一百二十四萬
元之二倍即二千二百四十八萬元，因聲請核發系爭支付命令並已
具確定等情，核與土地登記謄本、系爭支付命令暨確定證明書、
支付命令聲請狀、不動產買賣契約書暨備忘錄、抵押權設定申請
書、抵押權設定契約書、支票、存證信函、聲請調解狀相符。甲
○○等四人交付之上開五張支票、面額共計四百四十四萬元，除
其中一張由戊○○直接至櫃台提示兌領外，其餘四張均係由戊○
○存入其子黃文鴻之銀行帳戶內提示兌領，足見甲○○等四人與
戊○○間就五０七地號土地應有部分之買賣應屬真實。按除別有
規定外，確定之終局判決就經裁判之訴訟標的有既判力，而系爭
支付命令因債務人即戊○○並未提出異議而告確定，與確定判決
有同一之效力，即系爭支付命令就戊○○應加倍返還債權人即甲
○○等四人買賣價金共計二千二百四十八萬元有既判力。上訴人
空言主張甲○○等四人與戊○○間就系爭支付命令所載債權不存
在，殊無足取。上訴人自不得就該與確定判決有同一效力之確定
系爭支付命令所載甲○○等四人對戊○○債權之存在再事爭執。
執行法院依該與確定判決有同一效力之確定系爭支付命令所載甲
○○等四人對戊○○之債權，依被上訴人間所設定上開本金最高
限額內列入第一順位優先債權分配，應屬有據。從而上訴人提起
本件分配表異議之訴，先位聲明求為確認甲○○等四人與戊○○
間就系爭支付命令所載債權不存在（於原審追加部分），系爭執
行事件之分配表，對被上訴人甲○○等四人所分配一千二百九十
九萬一千五百八十元之債權額，應減為零元，上訴人原分配之金
額四百九十六萬三千四百零七元，應增為一千二百零三萬六千一
百七十八元；備位聲明（於原審追加部分）求為確認甲○○等四
人與戊○○間就系爭支付命令所載債權不存在，甲○○等四人在
系爭執行事件所受償一千三百十七萬一千四百二十元之債權額，
應減為十七萬九千八百四十元，其餘一千二百九十九萬一千五百
八十元應返還戊○○，由上訴人代位受領，均不應准許等詞，為
判斷之基礎。
按確定給付判決之效力，不及於為該判決訴訟標的以外之法律關
係及為該判決當事人以外之第三人。債務人對於支付命令未於法
定期間合法提出異議者，所謂支付命令與確定判決有同一之效力
，僅法院與該督促程序當事人間在其他訴訟事件應受該支付命令
內容之拘束而已，如非該既判力所及之第三人，並不受該確定支
付命令內容之拘束。乃原審謂系爭支付命令因債務人戊○○並未
提出異議已告確定，即與確定判決有同一之效力，即系爭支付命
令就戊○○應加倍返還債權人即甲○○等四人買賣價金共計二千
二百四十八萬元既有既判力，上訴人即不得再事爭執並據以論斷
上訴人否認該系爭支付命令所載債權不存在之主張為不可採，已
屬可議。其次，上訴人一再主張，系爭土地買賣契約書約定付款
方式，第一、二、三期款以現金支付，惟被上訴人於伊對分配表
聲明異議及提起分配表異議之訴後，卻稱並未支付現金而係以八
十四年舊有債務抵償，前後矛盾云云，觀諸卷附交款備忘錄（一
審卷一第八十五頁），載明現金乙次付清等字樣，上訴人此一主
張似非全然無據；又上訴人並主張：甲○○等四人交付之支票由
第三人黃文鴻兌領，未見戊○○背書，可見戊○○並未受領系爭
土地買賣價金，即無違約賠償金之可言云云，原審僅謂戊○○直
接領取一張支票，其他則存入其子黃文鴻銀行帳戶，而未說明其
依據之所在，亦難謂無理由不備之違法。上訴論旨，指摘原判決
為不當，聲明廢棄，非無理由。
據上論結，本件上訴為有理由，依民事訴訟法第四百七十七條第
一項、第四百七十八條第二項，判決如主文。
中　　華　　民　　國　九十六　年　　七　　月   十二   日
                      最高法院民事第六庭
                          審判長法官  許　朝　雄
                                法官  鄭　玉　山
                                法官  吳　麗　女
                                法官  袁　靜　文
                                法官  黃　秀　得
      本件正本證明與原本無異
                                      書  記  官
中　　華　　民　　國　九十六　年　　七　　月  二十四  日
                                                H
